【裁判字號】    95,交聲,102
【裁判日期】    951004
【裁判案由】    違反道路交通管理處罰條例聲明異議
【裁判全文】
臺灣花蓮地方法院交通事件裁定         95年度交聲字第102號
    原處分機關  交通部公路總局臺北區監理所花蓮監理站
    異  議  人  甲○○
    即受處分人
上列異議人因違反道路交通管理處罰條例案件，對於交通部公路
總局臺北區監理所花蓮監理站於95年7 月14日所為之處分（原處
分案號：花監違字第裁44-BE0000000號），聲明異議，本院裁定
如下：
    主  文
異議駁回。
    理  由
一、原處分意旨略以：異議人甲○○於民國93年3月14日下午2時
    許，在高雄市○○○路未依規定停放其所有之HDL-020 號機
    車，為警以異議人有違反道路交通管理處罰條例第56 條第1
    項第9 款之規定逕行掣單舉發。經異議人提出申訴，原處分
    機關函請舉發機關調查結果，仍認異議人有上開違規行為，
    乃依道路交通管理處罰條例第56條第1項第9款、違反道路交
    通管理事件統一裁罰基準及處理細則第43條、第44條、第61
    條之規定，裁決異議人新臺幣1200元之罰鍰。
二、異議意旨略以：上開機車為伊所有無誤，但伊沒有收到警方
    開立之罰單，且伊雖然於93年間在高雄就讀師範大學，並於
    該年畢業，但伊不確定違規停放機車的人是不是伊本人，因
    為時間已經很久了，且伊不會違規云云。
三、按「行為後法律或自治條例有變更者，適用行政機關最初裁
    處時之法律或自治條例。但裁處前之法律或自治條例有利於
    受處罰者，適用最有利於受處罰者之規定。」，行政罰法第
    5 條定有明文，故行政罰原則上以原處分作成時之法律狀態
    為判斷基準，而非以法院裁判時之法律狀態為判斷基準，蓋
    人民不服違反道路交通管理處罰條例之行政處分救濟方法，
    係依法向普通法院提起撤銷訴訟，而撤銷訴訟之目的在於撤
    銷行政機關之違法行政處分，藉以排除其對人民之權利或法
    律上之利益所造成之損害，足見法院僅係事後審查行政處分
    之適法性，並不自為行政處分，亦非代替行政機關為處分，
    本不生「裁處」之問題，自無從以裁判時之法律狀態論斷行
    政罰是否適法（最高行政法院95年度判字第335 號判決意旨
    參照）。故本件依卷附舉發違反道路交通管理事件通知單乙
    紙所示，警方係於93年3 月30日依道路交通管理處罰條例第
    56條之規定掣單舉發，嗣後該條例第56條雖於94年2月5日修
    正公布，並自94年9月1日起施行，然本件仍應適用94年9 月
    1 日修正施行前道路交通管理處罰條例第56條之規定，合先
    敘明。
四、按汽車（包括機器腳踏車）駕駛人停車時，有停車時間、位
    置、方式、車種不依規定者，處新臺幣600 元以上1200元以
    下罰鍰，94年9月1日修正施行前道路交通管理處罰條例第56
    條第1項第9款、道路交通安全規則第2 條第1項第1款定有明
    文，而依據95年7 月1 日修正施行前之道路交通安全規則第
    112條第16款（適用95年7 月1日修正施行前之該條規定，理
    由如同上述適用修正施行前道路交通管理處罰條例第56條第
    1項第9款之原因）之規定，各縣市公路或警察機關可自行就
    停車時間位置、方式及車種訂定自治規章，高雄市政府制訂
    之高雄市整理機器腳踏車、慢車、攤架停放秩序實施要點第
    2點第1 項、第2項即規定：「在設有騎樓之路段，應在騎樓
    地內停放，並以一列為限，車頭向內，後輪應與騎樓外緣標
    齊．．．」、「道路沿線無騎樓地，但已設置2.5 公尺以上
    人行道者，得沿人行道外緣停放，並以一列為限，車頭向內
    ，後輪應與人行道邊緣標齊」，故汽、機車駕駛人於高雄市
    停車時，自應遵守上開法律及高雄市自治規章之規定。
五、經查：
（一）按違反道路交通管理事件統一裁罰基準及處理細則第5 條
      規定：「處理違反道路交通管理事件，有關文書送達之程
      序，依行政程序法之規定。」；復按行政程序法第78條規
      定：「對於當事人之送達有下列各款情形之一者，行政機
      關得依申請，准為公示送達：一、應為送達之處所不明者
      。二、於有治外法權人之住居所或事務所為送達而無效者
      。三、於外國或境外為送達，不能依第86條之規定辦理或
      預知雖依該規定辦理而無效者。有前項所列各款之情形而
      無人為公示送達之申請者，行政機關為避免行政程序遲延
      ，認為有必要時，得依職權命為公示送達。當事人變更其
      送達之處所而不向行政機關陳明，致有第1 項情形者，行
      政機關得依職權命為公示送達。」。本件警方開立之上開
      舉發違反道路交通管理事件通知單，於93年4月6日以掛號
      方式郵寄至異議人當時位在花蓮縣花蓮市○○路55之1 號
      之車籍地兼戶籍地，然遭退回，警方因此以應為送達處所
      不明為由，依行政程序法第78條予以公示送達之事實，有
      高雄市政府警察局95年5 月9 日高市警交字第0950029212
      號函文乙紙、大宗掛號郵件執據乙紙、異議人之車籍資料
      乙紙、異議人之戶籍遷移資料乙份在卷可稽，堪認本件依
      法業已合法送達，異議人縱抗辯其未收到罰單，仍無礙該
      罰單因合法送達產生之法律效力。
（二）異議人所有之HDL-020 號機車於舉發違規時間，在舉發違
      規地點斜停放在人行道上，而未依規定停放在騎樓地內或
      停放在人行道外緣之事實，業經開單警員曾寬榮於本院證
      述明確，並提出蒐證照片乙幀為佐，揆諸上開法律及高雄
      市自治規章之規定，異議人所有之上開機車確實有停放位
      置未依規定之事實。至於異議人辯稱不確定是否為其所停
      放乙節，然「逕行舉發違反道路交通管理事件，經汽車所
      有人依通知單之應到案日期前到案，並告知違規駕駛人姓
      名、身分證統一編號及住址者，處罰機關應即另行通知違
      規駕駛人到案依法處理；逾應到案日期，處罰機關應依本
      條例（即道路交通管理處罰條例）第85條第3 項規定處罰
      該汽車所有人。」、「本條例關於車輛駕駛人之處罰，如
      應歸責於車輛所有人者，處罰車輛所有人。」，95年7月1
      日修正施行前違反道路交通管理事件統一裁罰基準及處理
      細則第24條、95年7月1日修正施行前道路交通管理處罰條
      例第85條分別定有明文（應適用95年7月1日修正施行前之
      各該規定，理由同前），若本件係異議人違規停放機車，
      該裁罰自屬無誤，縱使為他人違規停放機車，異議人對此
      逕行舉發案件既未依法於應到案日期前到案，並告知處罰
      機關違規駕駛人為何人，原處分機關依法對機車所有人即
      異議人裁處即無不合，故本件異議為無理由，應予駁回。
據上論斷，應依道路交通案件處理辦法第19條之規定，裁定如主
文。
中    華    民    國    95    年    10    月    4     日
                        臺灣花蓮地方法院交通法庭
                              法  官  鄭  光  婷
上列正本證明與原本無異。
如對本裁定不服，應於送達後5日內，向本院提出抗告狀（應抄
附繕本）
                              書記官
中    華    民    國    95    年    10    月    16    日


司法院資訊處製作；財團法人民間司法改革基金會備份。
